【裁判字號】    95,易,829
【裁判日期】    950623
【裁判案由】    竊盜等
【裁判全文】
臺灣高雄地方法院刑事判決               95年度易字第829號
公  訴  人  臺灣高雄地方法院檢察署檢察官
被      告  壬○○
被      告  辛○○
上列被告因竊盜等案件，經檢察官提起公訴（95年度偵字第9040
號、10728 號、10931 號、11438 號、11453 號）及移送併辦（
93年度偵字第9496號、11578 號），被告於本院準備程序中為有
罪之陳述，經合議庭裁定由受命法官依簡式審判程序獨任審理，
本院判決如下：
    主  文
壬○○連續攜帶兇器竊盜，累犯，處有期徒刑壹年捌月。扣案車
用鑰匙壹支沒收。
辛○○共同連續竊盜，累犯，處有期徒刑壹年；又共同搬運贓物
，累犯，處有期徒刑陸月。應執行有期徒刑壹年伍月。
    事  實
一、壬○○前於民國90年間，因竊盜及施用毒品案件，經法院判
    處應執行有期徒刑1 年5 月確定；同年間，又因竊盜案件，
    經法院判處有期徒刑1 年確定，數罪接續執行，於93年9 月
    7 日假釋出監，假釋於94年2 月27日期滿未經撤銷，未執行
    之刑，以已執行論；辛○○前於92年間，因竊盜及施用毒品
    案件，經法院判處應執行有期徒刑1 年5 月確定，後於93年
    間，又因施用毒品案件，經判處有期徒刑8 月確定，數罪接
    續執行後，於95年1 月13日假釋出監，假釋迄95年2 月12日
    期滿未經撤銷，未執行之刑，亦已執行完畢論。詎其2 人於
    上開有期徒刑執行完畢後，仍不知悔改，復獨自或共同為下
    列犯行：
  (一)壬○○、辛○○基於意圖為自己不法所有之犯意聯絡，於95
    年3 月1 日下午2 時55分許，至高雄縣林園鄉○○村○○○
    路10號「好好糖果玩具行」內，由辛○○在旁把風，壬○○
    則趁該店負責人林玉魁不注意之際，徒手竊取店內高梁酒2
    瓶【價值新台幣（下同）1,220 元】後，藏於衣內逃離現場
    。後因林玉魁察覺高梁酒遺失，經調閱店內監視錄影帶始查
    悉上情。
  (二)壬○○復承前意圖為自已不法所有之概括犯意，為拆卸汽車
    之輪胎販賣牟利，連續於附表所示時間、地點，持其所有汽
    車鑰匙或客觀上足對人之生命、身體、安全構成威脅，可供
    兇器使用之金屬製六角扳手，以將該鑰匙或六角扳手尾部尖
    端處插入汽車電門，啟動車輛之方式，連續竊取如附表所示
    被害人之自小客、貨車，得手後，均將之駛至高雄縣林園鄉
    林家村駱駝山區公墓內拆卸輪胎後，將輪胎載往他處變賣，
    車輛棄置於該地。
  (三)壬○○為變賣前拆卸下之自小客車輪胎，於95年3 月28 日
    上午7 時30分許，駕駛所竊車牌號碼VC─0238號自小客車，
    至宋仁瑞（另經聲請簡易判決處刑）位於高雄縣林園鄉○○
    村○○路225 巷1 號之住處要求協助搬運輪胎，經宋仁瑞及
    該時正好至宋仁瑞家中之辛○○同意後，宋仁瑞及辛○○均
    明知其等所搬運之輪胎，係來路不明之贓物，竟仍由宋仁瑞
    駕駛自小客車搭載辛○○前往前揭山區公墓內，共同將壬○○自所竊車牌號碼VE-7642 號、VJ-6926 號自小客車拆卸下
    之輪胎（含鋼圈），搬運至壬○○前揭所駕駛自小客車，3
    人再駕駛車輛前往高雄縣林園鄉中門村1 之37號黃命良所經
    營之建昇汽車保養場，將輪胎搬運下車後，委由不知情之黃
    命良將輪胎與鋼圈拆解，並將拆解下之鋼圈搬運至上開宋仁
    瑞駕駛之自小客車，輪胎部分則搬運至壬○○駕駛之自小客
    車內，正欲載往他處變賣之際，為警當場查獲，壬○○見狀
    棄車逃逸，惟仍於其所駕VC─0238號自小客車上，扣得千斤
    頂1 組、拆輪胎所用之工具1 批及其竊車所用之鑰匙1 支等
    物。
  (四)辛○○後又承前意圖為自己不法所有之概括犯意，連續為下
    列竊盜犯行：(1)於95年4 月18日上午11時許，在高雄縣林園
    鄉○○○路舊市場前，竊取鄭美鈺所有之WCV ─756 號輕機
    車，得手後，以之作為代步工具使用。(2)於同年4 月19日上
    午11時5 分許，騎乘上開所竊機車至高雄縣大樹鄉○○村○○路369 號統一超商內，竊取300CC 高梁酒2 瓶（價值6 百
    元），得手後，將之藏於腰際攜出；(3)再於同 (19) 日上午
    11 時40 分許，亦騎乘上開機車，至高雄縣旗山鎮○○○路
    91之1 號統一超商內，以相同手法竊取750CC 高梁酒2 瓶（
    價值1,400 元），惟經超商店員鐘傑成發現後，撥打電話報
    警，經警在高雄縣旗山鎮○○○路39號前將辛○○逮獲，並
    起出高梁酒4 瓶。(4)辛○○遭逮捕後，解送台灣高雄地方法
    院檢察署，經該署檢察官命其具保後，猶不知悔改，仍承上
    開之概括犯意，(5)更於同年4 月20日上午6 時許，在高雄縣
    林園鄉○○村村○○路270 號前，竊取黃國棟所有車牌號碼
    GF9 285 號重機車（價值25,000元），作為代步工具。(6)又
    於同日上午7 時許，騎乘該部失竊重機車至高雄市○○區○○里○○路123 巷1 號好時光超商店內，趁該店負責人王碧
    美不注意之際，竊取店內之大衛杜夫牌香煙42包，得手後將
    之置放於機車前之菜籃內，惟於離去之際，因所騎乘之重機
    車為失竊贓車，為警攔檢查獲。
二、案經高雄縣政府警察局林園分局、旗山分局、高雄市政府警
    察局小港分局報告臺灣高雄地方法院檢察署檢察官偵查起訴
    及移送併案審理。
    理  由
一、按本件被告壬○○、辛○○所犯係死刑、無期徒刑、最輕本
    刑為3 年以上有期徒刑以外之罪，其於準備程序就前揭被訴
    事實為有罪之陳述，經受命法官告知簡式審判程序之旨，並
    聽取其與公訴人之意見後，本院認無不得或不宜改依簡式審
    判程序進行之處，爰依刑事訴訟法第273 條之1 第1 項、第
    284 條之1 ，裁定本件由受命法官獨任進行簡式審判程序，
    合先敘明。
二、上揭事實，除據被告於審理中坦承不諱外，犯罪事實(一)部分
    ，尚據被害人林玉魁之證述明確，復有監視錄影翻拍畫面2
    紙附卷可稽；犯罪事實(二)部分，業據證人即被害人乙○○、
    丙○○、己○○、庚○○○之子黃國源、戊○○、丁○○證
    述甚明、復有贓物認領保管單、高雄縣警察局車輛尋獲通報
    單、車輛車牌失竊作業- 查獲車輛認可資料各6 紙、查得失
    竊車輛照片31張存卷可參，並有被告壬○○用以竊車之鑰匙
    1 支扣案足佐；犯罪事實(三)部分，業經證人即同案共犯宋仁
    瑞、建昇汽車保養場負責人黃命良證述甚明、並有拆卸輪胎
    所用之千斤頂及工具1 批扣案足參；犯罪事實(四)部分，業據
    被害人鍾美鈺、鐘傑成、黃國棟、王碧美到庭證稱甚明，復
    有贓物認領保管單4 紙、所竊贓物相片5 張存卷可參。綜上
    ，被告之自白核與事實相符，本件事證明確，被告前揭犯行
    ，均洵堪認定。
三、論罪科刑部分：
  (一)按刑法第321 條第1 項第3 款之攜帶兇器竊盜罪，係以行為
    人攜帶兇器竊盜為其加重條件，此所謂兇器，其種類並無限
    制，凡客觀上足對人之生命、身體、安全構成威脅，具有危
    險性之兇器均屬之，且祇須行竊時攜帶此種具有危險性之兇
    器為已足，並不以攜帶之初有行兇之意圖為必要（最高法院
    79年臺上字第5253號判例可資參照），本案被告壬○○持六
    角扳手1 支竊取他人自小客車，該六角扳手雖未扣案，惟衡
    諸常情，六角扳手應係金屬製品，且由被告可持該扳手尾部
    尖端處插入汽車電門，藉以發動車輛等情，足認若非質地堅
    硬之物，應無法輕易為之，顯見若持該六角扳手用以攻擊人
    體，應足以造成傷害，是認該六角扳手客觀上可對人之生命
    、身體構成威脅，具有危險性，應屬刑法第321 條第1 項第
    3 款所定之兇器。是被告壬○○前開徒手竊取高樑酒；另以
    自備鑰匙竊取丙○○、丁○○自小客車，所為均係犯刑法第
    320 條第1 項竊盜罪；其攜帶六角扳手兇器竊取乙○○、己○○、庚○○○、戊○○所有自小客、貨車，所為均係犯刑
    法第321 條第1 項第3 款之攜帶兇器竊盜罪。另被告辛○○
    所為竊取他人高梁酒、機車及香菸之犯行，係犯刑法第320
    條第1 項之竊盜罪；另其明知被告壬○○要求搬運之輪胎為
    贓物，仍受託為其搬運輪胎，所為係犯刑法第349 條第2 項
    之搬運贓物犯行。被告壬○○、辛○○就上開至好好糖果玩
    具行竊取高梁酒犯行，被告辛○○、證人宋仁瑞就上開搬運
    贓物犯行，互有犯意聯絡及行為分擔，均為共同正犯。被告
    壬○○、辛○○先後所為多次竊盜犯行，均時間緊接，觸犯
    基本構成要件相同之罪，顯均係基於概括犯意為之，均為連
    續犯，應依刑法第56條規定，論以一罪，其中被告壬○○部
    分，應從一重論以刑法第321 條第1 項第3 款之攜帶兇器竊
    盜罪，並均依法加重其刑。被告辛○○所犯上開竊盜及搬運
    贓物2 罪間，犯意各別，行為互殊，應予分論併罰。公訴人
    移送併案審理部分（93年度偵字第9496號、11578 號），因
    與已經起訴犯罪事實(三)之內容相符，為同一案件，自在本院
    得審理之範圍。另被告2 人犯有如事實欄所載前科，且均已
    執行完畢等情，有台灣高等法院被告前案紀錄表1 紙存卷可
    參，其2 人於上開徒刑執行完畢後5 年內，再犯本件最重本
    刑為有期徒刑以上之罪，為累犯，均應依刑法第47條之規定
    加重其刑，並均遞加重之。爰審酌被告2 人均值青壯之年，
    不思以正當方式取得財物，竟貪圖私慾，竊取他人之物，侵
    害他人之財產安全，造成被害人受有財產損失，惡性非輕，
    且被告前均有竊盜前科，已如前述，本次復再犯竊盜犯行，
    顯無真正悔改之意；另被告辛○○幫助他人搬運贓物，助長
    他人竊盜犯行，並使被害人難以尋回失竊物品，所為亦有不
    是，惟念被告2 人犯後於本院審理中均已坦承犯行，暨被告
    辛○○所竊財物價值較低等一切情狀，分別量處如主文所示
    之刑，並就被告辛○○所為竊盜及搬運贓物犯行，定其應執
    行之刑。被告壬○○行竊所用之鑰匙1 支，係其所有且為供
    犯罪所用之物，依刑法第38條第1 項第2 款規定諭知沒收。
    至扣案千斤頂及拆卸輪台之工具1 組，係被告壬○○竊取附
    表所示車輛後，用以拆卸車輛輪胎之物，與其所為竊盜犯行
    無關，參以該扣案物係由被害人車輛取得，非其所有等情，
    亦據被告壬○○自承在卷甚明（見本院卷第81頁）；另被告
    壬○○用以竊取車輛之六角扳手亦未扣案，為免日後執行困
    難，均不再為沒收之諭知。
  (二)公訴人雖認被告均有犯罪習慣，請求本院在判處被告罪刑之
    同時，依竊盜犯贓物犯保安處分條例規定，諭知被告入勞動
    場所強制工作。惟按竊盜犯贓物犯保安處分條例所指之習慣
    犯，與累犯、連續犯之性質有別，必須有具體之事實，足資
    證明行為人有犯罪之惡習及慣行，始有習慣犯規定之適用，
    並非一有累犯或連續犯之情形，即可認為有犯罪之習慣（最
    高法院54年度臺上字第3041號判決要旨參照）。又因保安處
    分實質上亦具有刑罰之性質，故其宣告應符合比例原則，且
    法院應審酌行為人所為行為之嚴重性、行為人所表現之危險
    性及對於行為人未來行為之期待性，決定應否令入勞動處所
    強制工作。本件被告2 人雖有為事實欄所述竊盜案件，然因
    被告壬○○前於90年間因竊盜案件經本院判刑確定，於93年
    9 月7 日假釋出監後，迄95年3 月間始再為上開竊盜犯行，
    兩者時間相隔約有1 年6 月之久，以其行竊之時間及次數而
    論，尚難認定其有犯罪之惡習及慣行。另被告辛○○於92年
    間為竊盜案件後，雖甫於95年1 月13日假釋出監，即再為上
    開竊盜犯行，惟本院考量其除2 度竊取被害人機車外，其餘
    所為4 次竊犯行，竊取者均係高樑酒、香菸等價值非高之物
    ，是從其犯罪時間、次數、所竊財物及對象觀之，尚與一般
    慣竊之懶惰成習，長期間且有計劃一再多次數而以犯罪成為
    日常習慣之情形有所不同，應屬一時貪念所為之犯罪行為，
    而非有犯罪習慣之人。況本院審酌被告2 人所為竊盜犯行之
    動機、手段、被害人所受損害及其等犯後態度等一切情狀後
    ，已分別量處如主文所示之刑，此應足以體現司法正義，並
    契合社會感情，參以諭知被告強制工作既非矯正其竊盜犯行
    之唯一方法，並審酌藉強制工作手段以矯正被告犯罪習性應
    合乎一定之比例，以求得法益間之均衡等情綜合以觀，本院
    認尚無對被告諭知宣告強制工作之必要。因此，本件被告爰
    不宣告諭知於刑之執行前，令入勞動場所強制工作，附此敘
    明。
據上論斷，應依刑事訴訟法第299 條第1 項前段、第273 條之1
第1 項，刑法第28條、第56條、第320 條第1 項、第321 條第1
項第3 款、第349 條第2 項、第38條第1 項第2 款、第47條、第
51 條 第5 款，罰金罰鍰提高標準條例第第1 條前段、第2 條，
判決如主文。
本案經檢察官甲○○到庭執行職務。
中    華    民    國    95    年    6     月    23    日
                  刑事第十二庭  法  官  黃宗揚
以上正本證明與原本無異。
如不服本判決，應於收受送達後10日內向本院提出上訴書狀。
中    華    民    國    95    年    6     月    23    日
                                書記官  王壹理
附錄本件論罪科刑法條
中華民國刑法第320條第1項
意圖為自己或第三人不法之所有，而竊取他人之動產者，為竊盜
罪，處 5 年以下有期徒刑、拘役或 500 元以下罰金。
中華民國刑法第321條
犯竊盜罪而有左列情形之一者，處 6 月以上、 5 年以下有期徒
刑：
一  於夜間侵入住宅或有人居住之建築物、船艦或隱匿其內而犯
之者。
二  毀越門扇、牆垣或其他安全設備而犯之者。
三  攜帶兇器而犯之者。
四  結夥三人以上而犯之者。
五  乘火災、水災或其他災害之際而犯之者。
六  在車站或埠頭而犯之者。
前項之未遂犯罰之。
中華民國刑法第349條
收受贓物者，處 3 年以下有期徒刑、拘役或 500 元以下罰金。
搬運、寄藏、故買贓物或為牙保者，處 5 年以下有期徒刑、拘役
或科或併科 1 千元以下罰金。
因贓物變得之財物，以贓物論。
附表
┌──┬───────┬───────────┬──────┐
│編號│竊取時間及地點│行為態樣及被害人財物  │ 所犯法條   │
├──┼───────┼───────────┼──────┤
│一  │95年3 月15日下│以六角板手尾端尖銳處，│刑法第321條 │
│    │午6 時許，在高│插入自小客車電門再加啟│第1項第3款。│
│    │雄縣鳥松鄉神農│動之方式，竊取乙○○所│            │
│    │路636 之1 號前│有XR─1596號自小貨車（│            │
│    │。            │價值8 萬元）。        │            │
├──┼───────┼───────────┼──────┤
│二  │95年3 月20日下│以自備鑰匙竊取丙○○所│刑法第320條 │
│    │午2 時許，在屏│有VM─9508號自小客車。│第1項。     │
│    │東縣東港鎮船頭│（價值4萬元）。       │            │
│    │路25之290 號前│                      │            │
│    │。            │                      │            │
├──┼───────┼───────────┼──────┤
│三  │95年3 月23日上│以六角板手尾端尖銳處，│刑法第321條 │
│    │午8 時許，在高│插入自小客車電門再加啟│第1項第3款。│
│    │雄縣大寮鄉新厝│動之方式，竊取己○○所│            │
│    │村鳳林二路100 │有VE─7462號自小客車（│            │
│    │號前。        │價值5 萬元）。        │            │
│    │              │                      │            │
├──┼───────┼───────────┼──────┤
│四  │95年3 月23日下│以六角板手尾端尖銳處，│刑法第321條 │
│    │午4 時許，在高│插入自小客車電門再加啟│第1項第3款。│
│    │雄縣鳳山市鳳仁│動之方式，竊取庚○○○│            │
│    │路100之16號巷 │所有VJ─6926號自小客車│            │
│    │口旁。        │（價值3 萬元）。      │            │
├──┼───────┼───────────┼──────┤
│五  │95年3 月26日上│以六角板手尾端尖銳處，│刑法第321條 │
│    │午4 時許，在高│插入自小客車電門再加啟│第1項第3款。│
│    │雄縣鳳山市王生│動之方式，竊取戊○○所│            │
│    │明路85巷。    │有V0─6717號自小客車（│            │
│    │              │價值10萬元）。        │            │
├──┼───────┼───────────┼──────┤
│六  │95年3 月29日下│以自備鑰匙竊取丁○○所│刑法第320條 │
│    │午13時許，在高│有VC─0238號自小客車。│第1項。     │
│    │雄縣大寮鄉中興│（價值約新台幣5萬元） │            │
│    │路上。        │                      │            │
└──┴───────┴───────────┴──────┘


司法院資訊處製作；財團法人民間司法改革基金會備份。
